【裁判字號】    98,台聲,1101
【裁判日期】    981022
【裁判案由】    確認管理權不存在退還裁判費
【裁判全文】
最高法院民事裁定            九十八年度台聲字第一一○一號
聲  請  人  甲○○（即曾龍雄）.
上列聲請人因與相對人乙○○○○○○（即觀音佛祖）間請求確
認管理權不存在，聲請退還裁判費事件，對於中華民國九十八年
五月二十二日本院裁定（九十八年度台聲字第五三八號），聲請
再審，本院裁定如下：
    主  文
聲請駁回。
聲請訴訟費用由聲請人負擔。
    理  由
按聲請再審，應依民事訴訟法第五百零七條準用第五百零一條第
一項第四款規定表明再審理由，此為必須具備之程式。所謂表明
再審理由，必須指明確定裁定有如何合於法定再審事由之具體情
事，始為相當；倘僅泛言有何條款之再審事由，而無具體情事者
，尚難謂已合法表明再審理由。如未表明再審理由，法院無庸命
其補正。本件聲請人雖主張本院九十八年度台聲字第五三八號確
定裁定（下稱原確定裁定），有民事訴訟法第四百九十六條第一
項第一款、第三款所定事由，對之聲請再審。惟經核其聲請狀內
表明之再審理由，無非說明其對於前訴訟程序確定裁判不服之理
由，對於原確定裁定究有如何合於民事訴訟法第四百九十六條第
一項第一款、第三款規定之具體情事，則未據敘明，依上說明，
其聲請自非合法。又民事訴訟法第七十七條之二十六第二項規定
，「聲請」法院返還溢收之訴訟費用，至遲應於裁判確定後三個
月內為之。所指「裁判確定」後三個月之起算，與當事人以再審
程序，對於該確定裁判聲明不服之情形，尚屬無關。本件聲請人
與相對人間請求確認管理權不存在事件，於前訴訟程序本院九十
五年度台上字第一二七一號裁定，駁回聲請人對於前訴訟程序台
灣高等法院第二審判決（九十三年度上字第一○三五號）之上訴
，於民國九十五年六月二十九日送達該裁定後，即告確定。乃聲
請人遲至九十六年十月二十二日，始向該第二審法院「聲請」返
還溢繳裁判費，顯已超過三個月期間。該院以九十六年度聲字第
三八一號裁定駁回其聲請，並由前程序本院九十七年度台抗字第
三七號裁定，駁回其對該裁定之抗告，於法即無不合。且聲請人
依民事訴訟法第七十七條之二十六第二項規定，「聲請」返還溢
繳裁判費，核與法院是否依同條第一項規定，以「職權」裁定返
還溢繳裁判費之情形，亦屬無涉。聲請人以法院依「職權」裁定
返還溢繳裁判費，不受三個月期間之限制云云，指稱原確定裁定
有其所指之再審事由，自屬誤會，附此敘明。
據上論結，本件聲請為不合法。依民事訴訟法第五百零七條、第
五百零二條第一項、第九十五條、第七十八條，裁定如主文。
中    華    民    國  九十八  年    十    月  二十二  日
                      最高法院民事第三庭
                          審判長法官  蘇  茂  秋
                                法官  陳  碧  玉
                                法官  王  仁  貴
                                法官  張  宗  權
                                法官  吳  麗  女
      本件正本證明與原本無異
                                      書  記  官
中    華    民    國  九十八  年   十一   月    三    日
                                                     ｍ


司法院資訊處製作；財團法人民間司法改革基金會備份。
